臺灣高雄地方法院刑事判決　　　　　　　　　　　　九十三年度訴字第一一一二號
　　公　訴　人　臺灣高雄地方法院檢察署檢察官
　　被　　　告　乙○○
右列被告因違反毒品危害防制條例案件，經檢察官提起公訴（九十三年度毒偵字第二
八五號、第一一三七號），嗣因被告就被訴事實為有罪之陳述，本院並聽取當事人之
意見後，改依簡式審判程序進行，判決如左：
    主  文
乙○○連續施用第一級毒品，處有期徒刑拾月，扣案第一級毒品海洛因參包（含包裝
）（驗後合計淨重肆點肆公克，空包裝重零點柒柒公克）、殘留第一級毒品海洛因之
吸管壹支均沒收銷燬之，扣案之注射針筒肆支、夾鏈袋貳拾只均沒收；又連續施用第
二級毒品，處有期徒刑捌月。應執行有期徒刑壹年肆月，扣案第一級毒品海洛因參包
（含包裝）（驗後合計淨重肆點肆公克，空包裝重零點柒柒公克）、殘留第一級毒品
海洛因之吸管壹支均沒收銷燬之，扣案之注射針筒肆支、夾鏈袋貳拾只均沒收。
  事  實
一、乙○○前因施用毒品案件，經臺灣高雄少年法院裁定送觀察、勒戒後，因認無繼
    續施用毒品之傾向，業經該院於民國八十八年十一月二十五日以八十八年度少調
    字第一三○四號裁定不付審理確定，並旋即釋放。乙○○復於上開不付審理之裁
    定後五年內再因施用毒品案件，經臺灣高雄少年法院裁定送觀察、勒戒後，因認
    有繼續施用毒品之傾向，再經該院於九十二年三月二十一日以九十二年度少調字
    第三○號裁定令入戒治處所施以強制戒治，而於九十二年三月二十七日入所戒治
    ，其後該院於同年七月十六日裁定停止戒治，並付保護管束。詎乙○○猶不知悔
    改，竟又基於施用第一級毒品海洛因及第二級毒品甲基安非他命（起訴書以下均
    誤載為安非他命）之概括犯意，於上開觀察勒戒執行完畢釋放後之五年內即自九
    十二年十月二十三日晚上八時許起至九十三年三月一日上午八時許止，在台北縣
    板橋市某餐廳內、其高雄縣美濃鎮○○街七四號住處等地點，以針筒注射海洛因
    之方式，連續多次施用第一級毒品海洛因，並以將甲基安非他命置於玻璃球內加
    以燒烤而吸取其煙霧之方式，連續多次施用第二級毒品甲基安非他命。嗣於九十
    二年十月二十四日上午十時二分許，乙○○至臺灣板橋地方法院報到採尿；另於
    九十三年三月一日下午一時許，其於高雄縣美濃鎮吉東里吉頂水圳旁，為警攔檢
    盤查，扣得第一級毒品海洛因三包（含包裝）（驗後合計淨重四點四公克，空包
    裝重零點七七公克）、殘留第一級毒品海洛因之吸管乙支、注射針筒四支及夾鏈
    袋二十只，且採集其尿液。後上開尿液均經送驗後而查獲。
二、案經臺灣板橋地方法院檢察署檢察官簽請臺灣高等法院檢察署檢察長令轉臺灣高
    雄地方法院檢察署檢察官偵查及高雄縣政府警察局旗山分局報告臺灣高雄地方法
    院檢察署檢察官偵查起訴。
    理  由
壹、程序方面：
    按本件被告乙○○所犯係死刑、無期徒刑、最輕本刑為三年以上有期徒刑以外之
    罪，其於準備程序就前揭被訴事實為有罪之陳述，經受命法官告知簡式審判程序
    之旨，並聽取其與公訴人之意見後，本院認無不得或不宜改依簡式審判程序進行
    之處，爰依刑事訴訟法第二百七十三條之一第一項、第二百八十四條之一，裁定
    本件由受命法官獨任進行簡式審判程序，合先敘明。
貳、實體方面：
  一、訊據被告乙○○對於右揭犯罪事實坦承不諱，本院復審酌：
    (一)查被告前因施用毒品案件，經臺灣高雄少年法院裁定送觀察、勒戒後，因認無
      繼續施用毒品之傾向，業經該院於八十八年十一月二十五日以八十八年度少調
      字第一三○四號裁定不付審理確定，並旋即釋放。被告復於上開不付審理之裁
      定後五年內再因施用毒品案件，經臺灣高雄少年法院裁定送觀察、勒戒後，因
      認有繼續施用毒品之傾向，再經該院於九十二年三月二十一日以九十二年度少
      調字第三○號裁定令入戒治處所施以強制戒治，而於九十二年三月二十七日入
      所戒治，其後該院於同年七月十六日裁定停止戒治，並付保護管束之事實，有
      臺灣高雄少年法院上開裁定、本院被告院內索引卡紀錄表、臺灣高等法院被告
      全國前案紀錄表及臺灣高雄地方法院檢察署刑案資料查註紀錄表在卷可按。是
      被告於涉本案之前，業曾二犯施用毒品，並於前揭觀察、勒戒執行完畢後釋放
      甚明。
    (二)次查，經將被告前揭採集之尿液送驗結果，均係呈嗎啡及甲基安非他命陽性反
      應，此有尿液檢體監管紀錄表、尿液對照表、昭信科技顧問股份有限公司出具
      之濫用藥物陽性檢體檢驗報告、高雄縣政府衛生局九十三年三月十日九十三煙
      檢字第三九九號煙毒尿液檢驗成績書各乙份在卷可稽。又查：
(1)海洛因施用入人體後水解還原成嗎啡，再循嗎啡之代謝方式排出體外，業據
        行政院衛生署藥物食品檢驗局七十三藥檢壹字第○三○二二一號函說明綦詳
        ，且依醫學臨床實驗及根據英國藥學會出版Isolation and
        Indentification of Drugs乙書第二九三頁載明：海洛因經注射入人體後，
        在體內迅速水解成6Monoacety Imorphine，再緩緩繼續水解成嗎啡，然後再
        循嗎啡之代謝方式排出，同書第四三一至四三二頁並載有：嗎啡經注射入人
        體後，約百分之五十以上於八小時內自尿中排出，至二十四小時排出約百分
        之九十，但四十八小時後仍有微量可檢出等語。
      (2)甲基安非他命經口服投與後，約百分之七十於二十四小時內可自尿液中排出
        ，而尿液內含甲基安非他命成分之檢出，與投與安非他命的量、個人體質、
        檢驗儀器之精密度有關，通常採尿化驗是否呈陽性反應，應以投與後二十四
        小時內所採者為宜，此有行政院衛生署藥物食品檢驗局（八○）藥檢壹字第
        四五二九號函可查。另人體施用甲基安非他命後，其主要代謝物中，未改變
        型態之甲基安非他命占施用劑量達百分之四十三，安非他命則約為百分之五
   ；人體若係施用安非他命後，主要代謝物中則有未改變型態之安非他命，但
        無甲基安非他命，此經法務部調查局九十三年五月四日調科壹字第○九三六
        二四一三九八○號函示明確。足見人體若施用安非他命，其尿液代謝物不可
        能出現甲基安非他命，惟人體若施用甲基安非他命，其尿液代謝物除主要有
        甲基安非他命外，亦可能有少量之安非他命。是本件被告之尿液既呈現甲基
        安非他命之陽性反應，自不可能係施用安非他命，而應係施用甲基安非他命
        ，起訴意旨認被告係施用安非他命，容有誤解，特此敘明。
      (3)再者，前揭檢驗報告載明係以ＧＣ／ＭＳ（即氣相層析質譜儀分析法）方法
        作為確認檢驗之方式，而該方法之原理係檢品經氣化後，通過層析管分離純
        化，再將純化後之成分循序送入質譜儀做個別鑑定。因質譜儀所測定之圖譜
        ，在化學上被公認具有指紋特性，故可據以完全判定該檢品係為何種化合物
        。職是，台北榮民總醫院即認為「若以氣相層析質譜儀（ＧＣ／ＭＳ）作藥
        物及其代謝產物之定性及定量分析，幾乎不會有偽陽性反應產生」，此經該
        院八十三年四月七日以八三北總內字第三○五九號函示明確。
      (4)準此而論，被告之尿液經以氣相層析質譜儀分析法檢驗，既係呈嗎啡及甲基
        安非他命陽性反應，顯見被告應有在前揭犯罪時間施用第一級毒品海洛因及
        第二級毒品甲基安非他命之行為甚明。
    (三)末查，復有查獲之第一級毒品海洛因三包、吸管乙支、注射針筒四支及夾鏈袋
      二十只扣案可稽。上開海洛因嗣經送驗結果，確均係海洛因無訛（驗後淨重四
      點四公克、空包裝重零點七七公克），此有法務部調查局九十三年四月十九日
      調科壹字第二二○○一六九○六號鑑定通知書各乙份在卷可稽；又扣案吸管乙
      支，其上則呈現海洛因陽性反應，此有高雄醫學大學附設中和紀念醫院編號九
      三○五─二六三號檢驗報告乙紙附卷為憑；另扣案之注射針筒四支及夾鏈袋二
      十只經送驗結果，固無殘留海洛因或甲基安非他命之反應，此有高雄醫學大學
      附設中和紀念醫院編號九三○五─二六二、二六四號檢驗報告各乙紙在卷為佐
      ，惟被告於本院審理時則坦承該注射針筒及夾鏈袋均係其所有，且係預備供注
      射海洛因之用或業已供施用而清洗過。準此而論，益見被告確有施用第一級毒
      品海洛因無訛。
    (四)綜上所述，被告前曾二犯施用毒品，且於前揭觀察、勒戒執行完畢釋放後，五
      年內再犯本件施用第一級毒品海洛因及施用第二級毒品甲基安非他命，事證應
      屬明確，其犯行應堪認定。
  二、經查，海洛因及甲基安非他命分屬毒品危害防制條例第二條第二項第一款所規
      定之第一級毒品及同條項第二款所規定之第二級毒品，核被告所為，係犯毒品
      危害防制條例第十條第一項施用第一級毒品罪及同條第二項施用第二級毒品罪
      。被告持有毒品，復進而施用，其持有毒品之低度行為，為施用毒品之高度行
      為所吸收，不另論罪。被告先後多次施用第一級毒品海洛因及第二級毒品甲基
      安非他命之犯行，時間緊接，所犯構成要件相同，顯係基於概括犯意為之，均
      為連續犯，依刑法第五十六條規定，各以一罪論，並均加重其刑。被告所犯上
      開施用第一級毒品罪及施用第二級毒品罪間，犯意各別，罪名不同，應分論併
      罰之。
  三、本院審酌被告施用毒品，足以戕害其身心，滋生其他犯罪，惡化治安，嚴重損
      及公益，且被告前曾二犯施用毒品，甫於九十二年七月十六日經裁定停止戒治
      ，並付保護管束，竟於短期內再為本件施用毒品犯行，顯見其不思悔改，自制
      力亦顯不佳；惟另考量被告於本院審理時即能坦承犯行，而其施用毒品行為於
      本質上係屬自我戕害行為，反社會性之程度應屬較低等一切情狀，酌情分別量
      處如主文所示之刑，並定其應執行之刑，以資懲儆。又扣案之海洛因三包（含
      包裝），既屬第一級毒品，前已述及，爰依毒品危害防制條例第十八條第一項
      前段，均併予宣告沒收銷燬之（其包裝因包覆該毒品，其上顯留有該毒品之殘
      渣，衡情自難與之剝離，當應整體視之為毒品，連同該包裝併予宣告沒收銷燬
      之）。至鑑驗耗用之第一級毒品海洛因既已滅失，自毋庸宣告沒收銷燬，併此
      敘明；又扣案之吸管乙支，其上既殘留有第一級毒品海洛因，衡情二者顯難剝
      離，自應整體視為第一級毒品海洛因，同依毒品危害防制條例第十八條第一項
      前段，併予宣告沒收銷燬之；另扣案之注射針筒四支及夾鏈袋二十只，其上雖
      無殘留海洛因，但均係被告所有，且係供施用海洛因所用或預備之物，業據被
      告供明在卷，爰依刑法第三十八條第一項第二款規定，亦併予宣告沒收之。
據上論斷，應依刑事訴訟法第二百七十三條之一第一項、第二百八十四條之一、第二
百九十九條第一項前段，毒品危害防制條例第十條第一項、第二項、第十八條第一項
前段，刑法第十一條、第五十六條、第五十一條第五款、第三十八條第一項第二款，
判決如主文。
本案經檢察官甲○○到庭執行職務。
中      華      民      國    九十三    年      七      月     三十     日
                              臺灣高雄地方法院刑事第六庭
                                  法  官  陳信旗
右判決正本證明與原本無異。
如不服本判決，應於送達後十日內，向本院提出上訴狀。
                                  書記官  黃進遠
中      華      民      國    九十三    年      七      月     三十     日
附錄本判決論罪之法條：
毒品危害防制條例第十條第一項
    施用第一級毒品者，處六月以上五年以下有期徒刑。
毒品危害防制條例第十條第二項
    施用第二級毒品者，處三年以下有期徒刑。
